臺灣高等法院刑事判決　　　　　　　　　　　　　九十一年度上訴字第一八二七號
　　上　訴　人
　　即　被　告　甲○○
　　選任辯護人　毛仁全
右上訴人因毒品危害防制條例案件，不服臺灣桃園地方法院九十一年度訴字第一四０
號，中華民國九十一年四月四日第一審判決（聲請簡易判決處刑案號：臺灣桃園地方
法院檢察署九十年度毒偵字第一０九四號），提起上訴，本院判決如左：
    主  文
原判決撤銷。
甲○○施用第一級毒品，處有期徒刑陸月，如易科罰金以參佰元折算壹日；又施用第
二級毒品，處有期徒刑伍月，如易科罰金以參佰元折算壹日。應執行有期徒刑拾月，
如易科罰金以參佰元折算壹日。
    事  實
一、甲○○於民國八十七年間曾犯毒品危害防制條例第十條第二項施用第二級毒品罪
    ，經裁定觀察、勒戒後，認為無繼續施用毒品傾向，經台灣桃園地方法院以八十
    八年二月三日八十七年度易字第一０三０號判決免刑確定。詎甲○○不知惕勵自
    省，又於九十年三月十二日晚間，在其桃園縣八德市○○路○段七０七號三樓住
    處，施用第二級毒品安非他命一次。復於九十年三月十五日下午五時三十分許採
    尿前二十六小時內某時點（不含同日為警查獲後採尿前），在同上處所，施用第
    一級毒品海洛因一次。迨至九十年三月十五日下午五時許，因甲○○父母發現其
    精神不濟，懷疑甲○○惡習不改，有施用毒品情事，乃主動報警處理。經桃園縣
    警察局八德分局四維派出所警員於同日下午五時十分許，前往上址，由甲○○母
    親帶領至甲○○所居住房間電視機後方，指引取得疑似海洛因之粉末一包（嗣經
    檢驗結果，未發現含毒品成分），乃將甲○○帶回派出所，採尿送驗，查得上情
    。甲○○經台灣桃園地方法院以九十年八月二十七日九十年度毒聲字第二八六三
    號裁定送勒戒處所觀察、勒戒結果，認為有繼續施用毒品傾向。
二、案經桃園縣警察局八德分局報請台灣桃園地方法院檢察署檢察官偵查聲請簡易判
    決處刑。
    理  由
壹、本案經檢察官聲請簡易判決處刑，原法院認為有刑事訴訟法第四百五十一條之一
    第四項第四款情形，依通常程序審理，合先敘明。
貳、認定犯罪事實所憑之證據及理由
一、上訴人即被告甲○○於原法院及本院審理時均自白有於經警採尿前三日晚間，在
    上開地點，施用第一級毒品海洛因及第二級毒品安非他命情事（見原審卷第三六
    頁、本院卷第二六頁）。
二、經警所採取被告尿液經法務部調查局以螢光偏極免疫分析法篩驗，並以氣相層析
    質譜儀分析法確認結果，呈嗎啡及甲基安非他命陽性反應，有該局九十年八月二
    十日陸(一)字第九００四九五０八號檢驗通知書影本在卷可稽（見原審卷第十六
    頁）。至於經警查獲之疑似海洛因一包，經法務部調查局檢驗結果，並未發現含
    毒品成分，有該局九十年四月六日陸(一)字第九０一三六六一０號鑑定通知書附
    卷可憑（見偵查卷第二七頁），併予敘明。
三、按海洛因經注射入人體後，約百分之八十於二十四小時內自尿中排出，一般而言
    ，尿液中能否驗出嗎啡反應，與其投與量、投與途徑、採尿時間、個人體質及檢
    驗方法之靈敏度有關，國外曾有文獻報導注射六毫克之海洛因鹽酸鹽，其代謝物
    嗎啡之平均可檢出時限約為二十六小時，有行政院衛生署藥物食品檢驗局八十一
    年九月八日藥檢壹字第八一一四八八五號函示可參。被告雖自白在經警採尿前
    三日施用海洛因，依上開說明，於九十年三月十五日下午五時四十分許，採取被
    告尿液時，已距離被告所自白施用海洛因時間超過二十六小時甚久，應已無法檢
    驗出嗎啡反應。被告上開自白，應與事實不符，不能採取，是以本院依上開說明
    ，認定被告施用海洛因時間為九十年三月十五日下午五時三十分許採尿前二十六
    小時內某時點（不含同日為警查獲後採尿前）。
四、被告於八十七年間曾犯毒品危害防制條例第十條第二項施用第二級毒品罪，經裁
    定觀察、勒戒後，認為無繼續施用傾向，經台灣桃園地方法院以八十八年二月三
    日八十七年度易字第一０三０號判決免刑確定等情，有判決書、台灣高等法院被
    告全國前案紀錄表在卷可按（見偵查卷第二九、三０頁、本院卷第八頁）。被告
    經台灣桃園地方法院以九十年八月二十七日九十年度毒聲字第二八六三號裁定送
    勒戒處所觀察、勒戒結果，認為有繼續施用毒品傾向等情，則有裁定書、觀察勒
    戒執行處分書、台灣桃園看守所附設勒戒處所被告有無繼續施用毒品傾向證明書
    等附卷可證（見偵查卷第三四、三五、四三、四六頁）。
參、本院對被告之辯解及選任辯護人之辯護意旨所為判斷
一、訊據被告否認分別施用海洛因及安非他命，並辯稱：伊係將海洛因及安非他命摻
    在一起施用等語。被告選任辯護人並辯護稱：警方搜索被告住處並不合法，又係
    在未經被告同意下採取被告尿液檢驗，該尿液並無證據能力等語。
二、經查，被告於原法院審理時已先後供述：伊係第一級、第二級毒品交互施用；施
    用海洛因、安非他命各一次各等語（見原審卷第二九、三六頁）。及至本院審理
    時始改稱係將海洛因、安非他命摻在一起施用，已見反覆之情。且參以安非他命
    一般施用方法係以明火燒灼吸其煙氣，而被告自承其係以注射方式施用海洛因（
    見本院卷第二七頁），衡情二者實無法一起施用，被告所辯情節，已反於常情。
    又被告自承在經警採尿前三日晚間一起施用海洛因及安非他命，惟如理由貳、三
    所述，所採取被告之尿液應已無法驗出嗎啡反應。被告之尿液既仍有嗎啡反應，
    堪信被告係於採尿前二十六小時內某時點（不含同日為警查獲後採尿前）施用海
    洛因，並非於採尿前三日施用，信無與安非他命一起施用情事。
三、次查，被告父母因懷疑被告有施用毒品，主動報警處理，於警方到場時由被告母
    親帶領並指引直接由被告所居住房間電視機後方，取得疑似海洛因之粉末一包等
    情，業據證人即承辦警員乙○○、丙○○於本院審理時結證明確，並為被告所是
    認（見本院卷第四０至四四頁）。警察既係由被告母親帶領並指引直接取得證物
    ，並無不法搜索可言。何況本院並未以警方搜索扣押之物品即該疑似海洛因粉末
    ，作為認定被告犯罪事實之證據，有無不法搜索，自不影響被告犯罪事實之認定
    。又證人乙○○、丙○○同時證述警員表示要採尿，拿瓶子交給被告，被告即配
    合行事等語，被告對此亦無異詞，堪信警員並未強制被告採尿，且採尿亦非所謂
    執行搜索，亦無不法採證情事，即有證據能力。
四、綜上所述，被告所辯，乃卸責之詞，並不足取。選任辯護人所辯，核屬無據，亦
    不可採。是事證明確，被告犯行堪以認定，應依法論科。
肆、論罪之理由
一、被告於經觀察、勒戒後，認為無繼續施用毒品傾向，經判決免刑確定後，五年以
    內再犯毒品危害防制條例第十條第一項、第二項之罪，經裁定觀察、勒戒後，認
    為有繼續施用傾向，合於同條例第二十條第三項規定，應予論罪科刑。核被告所
    為，係犯毒品危害防制條例第十條第一項、第二項之罪。被告為施用毒品而持有
    毒品，其持有行為應為施用之高度行為所吸收，不另論罪。
二、被告所犯上開二罪，犯意各別，罪質互異，應分論併罰。
伍、本院撤銷原判決之理由
一、原判決以被告罪證明確，據以論罪科刑，固非無見。惟(一)被告施用海洛因時間，
    應係於九十年三月十五日下午五時三十分許採尿前二十六小時內某時點（不含同
    日為警查獲後採尿前），已如理由貳、三所述。原判決認定為九十年三月十二日
    前後，已有不合。(二)被告施用安非他命時間係九十年三月十二日晚間，原判決認
    定為九十年三月十二日前後，所謂前後意義不明，所認定施用時間欠缺明確，同
    有未合。
二、被告上訴意旨仍執前詞指摘原判決不當，提起上訴，雖無理由，惟原判決既有上
    開可議之處，即屬無可維持，應由本院予以撤銷。
陸、本院自為判決之理由
    本院爰審酌被告意志不堅，沾染施用毒品惡習，獲免刑寬典，仍不知悛悔，再度
    施用，惡性不輕。惟仍姑念除有施用毒品犯行外，並無其他不良素行，及被告犯
    罪之動機、目的，並犯罪後態度等一切情狀，量處如主文所示之刑，並定應執行
    刑，及諭知易科罰金之折算標準。
柒、適用之法律
一、刑事訴訟法第三百六十九條第一項前段、第三百六十四條、第四百五十二條、第
    二百九十九條第一項前段。
二、毒品危害防制條例第十條第一項、第二項。
三、刑法第十一條前段、第四十一條第一項前段、第五十一條第五款。
四、罰金罰鍰提高標準條例第二條。
本案經檢察官劉永清到庭執行職務。
中      華      民      國      九十一      年    八    月    三十      日
                              臺灣高等法院刑事第二十庭
                                  審判長法  官  葉  麗  霞
                                        法  官  段  景  榕
                                        法  官  李  錦  樑
右正本證明與原本無異。
毒品危害防制條例第十條第一項部分如不服本判決應於收受送達後十日內向本院提出
上訴書狀，其未敘述上訴之理由者並得於提起上訴後十日內向本院補提理由書（均須
按他造當事人之人數附繕本）。
毒品危害防制條的第十條第二項部分不得上訴。
                                        書記官  郭  台  發
中      華      民      國      九十一      年    九    月      二      日
附錄：本案論罪科刑法條全文
毒品危害防制條例第十條第一項、第二項
施用第一級毒品者，處六月以上五年以下有期徒刑。
施用第二級毒品者，處三年以下有期徒刑。
